【裁判字號】    95,易,1148
【裁判日期】    951103
【裁判案由】    毒品危害防制條例
【裁判全文】
臺灣士林地方法院刑事判決              95年度易字第1148號
公  訴  人  臺灣士林地方法院檢察署檢察官
被      告  甲○○
                    （現於臺灣臺北監獄士林分監執行）
上列被告因違反毒品危害防制條例案件，經檢察官提起公訴（95
年度毒偵字第641 號），及移送併案審理（95年度毒偵字第1528
號），本院經訊問被告後，被告為有罪之陳述，經合議庭裁定認
本件宜由受命法官獨任進行簡式審判程序審理，並判決如下：
    主  文
甲○○連續施用第二級毒品，累犯，處有期徒刑玖月。扣案之第
二級毒品安非他命壹包（淨重柒點伍公克）沒收銷燬。
    事  實
一、甲○○前因施用毒品案件，先後經2 次觀察、勒戒後，均認
    無繼續施用毒品之傾向，分別經臺灣板橋地方法院檢察署檢
    察官以88年度偵字第17221 號、臺灣士林地方法院檢察署檢
    察官以89年度毒偵字第1807號為不起訴處分確定。又因施用
    毒品案件，經依本院90年度毒聲字第314 號裁定令入戒治處
    所施以強制戒治1 年，於民國92年5 月8 日強制戒治執行完
    畢釋放出所；刑責部分則由臺灣士林地方法院檢察署檢察官
    以90年度毒偵字第114 號聲請簡易判決處刑，嗣經本院於90
    年3 月30日以90年度簡字第315 號判決判處有期徒刑4 月確
    定。又因連續轉讓第2 級毒品案件，經本院於90年9 月13日
    以90年度訴字第347 號判決判處有期徒刑7 月，前2 案經本
    院91年度聲字第162 號裁定定其應執行有期徒刑10月確定。
    復於91年度再因施用第2 級毒品安非他命案件，經本院於92
    年3 月6 日以92年度士簡字第241 號判決判處有期徒刑6 月
    確定，與前案合併執行，於93年4 月2 日假釋付保護管束，
    於93年8 月15日因假釋保護管束期滿執行完畢（構成累犯）
    。再因施用第2 級毒品安非他命案件，經本院於95年1 月9
    日以94年度易字第743 號判決判處有期徒刑8 月確定，於95
    年6 月22日入監服刑。詎甲○○仍不知悔悟，於92年5 月8
    日強制戒治執行完畢釋放後5 年內，復基於施用第2 級毒品
    安非他命之概括犯意，自前案95年1 月9 日判決宣示後之1
    月間某日起至95年6 月1 日上午止，在臺北市○○區○○路
    161 巷25號住處，平均約2 、3 天施用1 次，連續多次施用
    第2級 毒品安非他命。嗣先於95年2 月9 日下午7 時40分許
    ，經警在臺北市○○區○○路與長安西路口查獲，並扣得第
    2 級毒品安非他命1 包（淨重7.5 公克）。再於95年6 月1
    日下午6 時許在臺北市○○區○○路89號經警查獲。而經警
    先後採集其尿液檢體送驗結果，均呈安非他命類陽性反應。
二、案經臺北市政府警察局中山分局報告臺灣板橋地方法院檢察
    署呈請臺灣高等法院檢察署檢察長令轉臺灣士林地方法院檢
    察署偵查起訴及臺灣士林地方法院檢察署檢察官移送併案審
    理。
    理  由
一、上揭犯罪事實業經被告甲○○於本院審理時坦承不諱，且被
    告先後為警查獲後所採集之尿液檢體，經送台灣檢驗科技股
    份有限公司先以酵素免疫分析法初步檢驗，再以氣相層析質
    譜儀法確認檢驗結果，均呈安非他命類陽性反應，此有台灣
    檢驗科技股份有限公司95年2 月24日、6 月19日之濫用藥物
    尿液檢驗報告2 紙在卷可稽。此外，復有扣案之第2 級毒品
    安非他命1 包（淨重7.5 公克）可資佐證。而前開扣案之第
    2 級毒品安非他命1 包，經臺北市政府警察局中山分局以聯
    勤二○四廠製造之煙毒品檢驗Ａ包試劑檢驗結果，呈安非他
    命反應，有臺北市政府警察局中山分局毒品初步鑑驗報告書
    1 紙附卷可參，足徵被告前開施用第2 級毒品安非他命之自
    白與事實相符，堪予採信。按施用毒品經觀察、勒戒或強制
    戒治執行完畢釋放後，5 年內再犯毒品危害防制條例第10條
    之施用毒品罪者，檢察官應依法追訴，毒品危害防制條例第
    23 條 第2 項定有明文。本件被告甲○○前因施用毒品案件
    ，先後經2 次觀察、勒戒後，均認無繼續施用毒品之傾向，
    分別經臺灣板橋地方法院檢察署檢察官以88年度偵字第
    17221 號、臺灣士林地方法院檢察署檢察官以89年度毒偵字
    第1807號為不起訴處分確定。又因施用毒品案件，經依本院
    90年度毒聲字第314 號裁定令入戒治處所施以強制戒治1 年
    ，於92年5 月8 日強制戒治執行完畢釋放出所等情，有臺灣
    士林地方法院檢察署刑案資料查註紀錄表、臺灣高等法院被
    告前案紀錄表各1 份在卷可考。從而，被告確有於92年5 月
    8 日強制戒治執行完畢釋放後，5 年以內再犯毒品危害防制
    條例第10 條 第2 項之施用第2 級毒品犯行。故本件事證明
    確，被告犯行洵堪認定，應依法論科。
二、論罪科刑
（一）按被告甲○○行為後，94年2 月2 日修正公布之刑法已於
      95 年7月1 日施行，新修正刑法第2 條第1 項「行為後法
      律有變更者，適用行為時之法律。但行為後之法律有利於
      行為人者，適用最有利於行為人之法律」之規定，係規範
      行為後法律變更所生新舊法律比較適用之準據法，於新法
      施行後，自應適用新法第2 條第1 項之規定，為「從舊從
      輕」之比較；又比較新舊法時，應就罪刑有關之共犯、未
      遂犯、想像競合犯、牽連犯、連續犯、結合犯，以及累犯
      加重、自首減輕暨其他法定加減原因（如身分加減）與加
      減例等一切情形，綜其全部罪刑之結果而為比較後，再適
      用有利於行為人之法律處斷，而不得一部割裂分別適用不
      同之新舊法（最高法院24年上字第4634號、29年上字第96
      4 號判例意旨、最高法院95年度第8 次刑事庭會議決議參
      照）。經查：
  １、修正後刑法第47條、第49條關於累犯之規定，以出於故意
      再犯有期徒刑以上之罪者為限，並增訂強制工作免其執行
      或執行完畢後，5 年內故意再犯有期徒刑以上之罪者，以
      累犯論之規定（擬制累犯），且刪除「依軍法」受裁判者
      ，不適用累犯之規定，以求司法與軍法一致。是以修正後
      之累犯範圍較修正前刑法互有減縮及擴張。
  ２、被告行為時之修正前刑法第56條連續犯之規定業經廢除，
      則被告於新刑法施行前之數次基於概括犯意所為之連續施
      用安非他命犯行，因行為後新刑法業已廢除連續犯之規定
      ，此廢除雖非犯罪構成要件之變更，但顯已影響及行為人
      刑罰之法律效果，自屬法律有變更，依新刑法第2 條第1
      項規定比較新、舊刑法結果，應適用較有利於被告之行為
      時法律即修正前刑法第56條之規定。
  ３、本案被告犯行，符合修正前後刑法中累犯之規定，上開法
      律變更，對被告而言不生有利與否之情形，至於連續犯之
      適用，以修正前刑法之規定有利於被告，故揆諸首開說明
      ，自應整體適用被告行為時之修正前刑法相關規定，合先
      敘明。
（二）按安非他命為毒品危害防制條例第2 條第2 項第2 款所規
      定之第2 級毒品，核被告甲○○所為係犯毒品危害防制條
      例第10條第2 項之施用第2 級毒品罪。其施用前後持有第
      2 級毒品安非他命之低度行為為施用毒品之高度行為所吸
      收，不另論罪。被告甲○○先後多次施用第2 級毒品安非
      他命之犯行，時間密接，手段相同，所犯係構成要件相同
      之罪名，顯係基於概括犯意反覆為之，應依修正前刑法第
      56條之規定，論以連續犯一罪，並依法加重其刑。公訴意
      旨雖僅就被告自95年1 月間某日起至95年4 月間某日止之
      施用第2 級毒品安非他命之犯行起訴，然檢察官就犯罪事
      實之一部起訴者，其效力及於全部，被告如事實欄所載之
      其餘施用安非他命犯行，並經檢察官移送併案審理，且與
      公訴人起訴之犯罪事實既具有連續犯之裁判上一罪關係，
      依審判不可分之原則，均應為起訴效力所及，本院自應併
      予審究。末查，被告有如事實欄所示前科紀錄，經法院判
      處有期徒刑確定並執行完畢，茲於5 年以內再故意犯本件
      有期徒刑以上之罪，不論依修正前之刑法第47條，或修正
      後之刑法第47條第1 項之規定，均構成累犯，對被告而言
      並無有利或不利之情形，自不生新舊法比較之問題，應逕
      依行為時即修正前之刑法第47條，論以累犯，並遞加重其
      刑。爰審酌被告前曾因多次施用毒品案件而屢次接受觀察
      、勒戒及強制戒治並判刑，且明知毒品之危害性竟仍未能
      戒除惡習而繼續施用，足見其深陷毒癮而難以自拔，並考
      量其犯罪動機、施用毒品頻率、次數，暨犯罪後坦承犯行
      等一切情狀，量處如主文所示之刑，以資懲儆。
三、扣案之第2 級毒品安非他命1 包（淨重7.5 公克）為違禁物
    ，不問屬於犯人與否，應依毒品危害防制條例第18條第1 項
    前段之規定宣告沒收銷燬之。
據上論斷，應依刑事訴訟法第273 條之1 第1 項、第299 條第1
項前段，毒品危害防制條例第10條第2 項、第18條第1 項前段，
刑法第2 條第1 項前段、第11條、修正前刑法第56條、第47條，
判決如主文。
本案經檢察官邱智宏到庭執行職務。
中    華    民    國    95    年    11    月    3     日
                  刑事第七庭法  官    王俊雄
以上正本證明與原本無異。
如不服本判決，應於判決送達後10日內，向本院提出上訴狀。
                            書記官    許秋莉
中    華    民    國    95    年    11    月    7     日
附錄本案論罪科刑法條全文
毒品危害防制條例第10條第2 項：
施用第二級毒品者，處3 年以下有期徒刑。


司法院資訊處製作；財團法人民間司法改革基金會備份。
